【裁判字號】    89,訴,96
【裁判日期】    900109
【裁判案由】    違反山坡地保育利用條例
【裁判全文】
臺灣桃園地方法院刑事判決                            八十九年度訴字第九六號
    公  訴  人  臺灣桃園地方法院檢察署檢察官
    被      告  丁○○
    選任辯護人  甲○○
右列被告因違反山坡地保育利用條例案件，經檢察官提起公訴（八十八年度偵字第四
六三號），本院判決如左：
        主  文
丁○○違反於山坡地堆積土石、開挖整地，應先擬具水土保持計畫，送請主管機關核
定之規定，未先擬具水土保持計畫，致生水土流失，處有期徒刑拾月，緩刑肆年。
        事  實
一、緣坐落桃園縣龜山鄉○○○段坪頂頂湖小段第二六０、二六０之二、二六一之一
    、二六二之一、二六二之二地號及桃園縣龜山鄉○○○段楓樹坑小段第六四、七
    三地號土地前經行政院於民國六十八年十一月二十一日以台六八經字第一一七０
    一號函及台灣省政府於六十九年二月六日以府農山字第一二０一六六號函核定公
    告為山坡地保育利用條例第三條所稱山坡地，復經行政院於八十五年一月十三日
    以台八五農０一三三五號函及台灣省政府於八十五年三月六日以八五府農水字第
    一二三一四號核定公告沿用為水土保持法所稱山坡地，其開發、經營、使用均應
    先擬具水土保持計畫送請主管機關核定，並監督實施，方可行之。又坐落桃園縣
    龜山鄉○○○段坪頂頂湖小段第二六二之一地號（面積一點四公頃），前經陸軍
    二八八五號部隊佔用為營區，並設置有彈藥庫、崗庭等設施，於八十六年七月十
    二日，軍方核定辦理發還予地主丁○○與其他共有人等人，雙方嗣協議其上建物
    由地主拆除，地主並應協助軍方堆置二點五公尺高土堤，充當圍籬以維護營區安
    全。詎丁○○竟未擬具水土保持之計劃報請主管機關桃園縣政府核備，即於八十
    七年六月間，僱用不知情之丙○○、乙○○兄弟（以上二人另案偵查）在丁○○
    與其他共有人所共有坐落桃園縣龜山鄉○○○段坪頂頂湖小段第二六０、二六０
    之二、二六一之一、二六二之一、二六二之二地號及案外人劉榮宏、方林瑞枝共
    有坐落桃園縣龜山鄉○○○段楓樹坑小段第六四號土地、國有軍方管理坐落桃園
    縣龜山鄉○○○段楓樹坑小段第七三地號土地上實施整地，並於八十七年九月間
    在上址，沿軍方營區堆築土堤（詳如附圖所示，整地及堆築土堤總面積三點二七
    六九公頃），使用土方除由現場挖取，不足部分並由丙○○、乙○○由外地載運
    進入傾倒施作，嚴重破壞當地環境與景觀，及破壞水土保持功能，現場已致生水
    土流失、塌陷與沖蝕溝，淹沒下游林木與農地。
二、案經桃園縣政府函請台灣桃園地方法院檢察署檢察官偵查起訴。
        理  由
一、訊據被告丁○○固不否認於右揭時、地未擬具水土保持計畫送請主管機關核定即
    僱請丙○○、乙○○在上址從事整地及堆築土堤，然矢口否認有違反水土保持法
    犯行，辯稱：係應軍方要求堆築土堤未自外載運廢土進入傾倒，為重新種植茶樹
    而整地並作土壤，未致水土流失，另不知確實違法整地面積云云。然查，被告確
    有於上址整地堆築土堤之事實，並據證人丙○○、乙○○證述屬實，且有八十七
    年十月十四日桃園縣山坡地保育利用管理查報與取締案件會勘紀錄及現場相片三
    十六幀、桃園縣政府龜山鄉公所八十七年九月二十三日函暨所附違規使用山坡地
    查報表、制止通知書、八十七年十月九日現場相片二十八幀、檢察官八十七年十
    一月九日勘驗筆錄及現場相片六十一幀、桃園縣政府八十七年八月十日違反水土
    保持法案件處分書（查獲時間八十七年七月十八日）、桃園縣政府八十九年三月
    六日八九府農保字第三九七六０號函暨所附八十七年七月二十七日桃園縣山坡地
    保育利用管理查報與取締案件會勘紀錄及現場相片三十幀等附卷可稽。證人即桃
    園縣政府農業局巡察員戊○○證稱八十七年七月二十七日前往現場會勘填土整地
    範圍僅止附圖廢土區上半部，下半部尚未發現等語，參之被告當時會同當場未表
    異議，且其後提起訴願之初就此亦不爭執，有訴願書在卷可按（他一卷第二十二
    頁），足認附圖上半部廢土區確係被告填土整地所致。再被告坦承附圖下半部廢
    土區係因收回軍方佔用地拆除其上彈藥庫並推平土丘所致，證人戊○○證稱此下
    半部廢土區必須經過軍方營區，證人即營區指揮官沈祺瑞證稱係因軍方返還土地
    予地主，雙方協議由地主自行拆除彈藥庫並應堆築土堤，故同意丁○○提供車號
    ，於八十七年九月間放行車輛通過營區進入傾倒土方等語，被告於偵查中亦坦承
    確有部分土方由外地載入（他二卷第七十六頁反面），證人丙○○、乙○○於偵
    查中亦證稱確有載運部分紅土進入堆築土堤之情（同上卷第八十三頁、第八十八
    頁），參互觀之，附圖下半部廢土區亦係被告所為，堪可認定。而依卷附相片整
地後土地綿亙處地勢均屬平坦，顯均係整地所為，被告辯稱另有外人進入亂倒云
    云，苟令屬實，現場必然雜亂無章，焉有可能如上開相片所示如此平坦，足證其
    此節所辯允非可取。再查，桃園縣龜山鄉○○○段坪頂頂湖小段第二六０、二六
    ０之二、二六一之一、二六二之一、二六二之二地號及同段楓樹坑小段第六四、
    七三地號土地，前經行政院於六十八年十一月二十一日以台六八經字第一一七０
    一號函及台灣省政府於六十九年二月六日以府農山字第一二０一六六號核定公告
    為山坡地保育利用條例第三條所稱山坡地，復經行政院於八十五年一月十三日以
    台八五農０一三三五號函及台灣省政府於八十五年三月六日以八五府農水字第一
    二三一四號核定公告沿用為水土保持法所稱山坡地，有桃園縣政府八十九年十一
    月二十二日八九府農保字第二三五四二二號函暨所附臺灣省山坡地範圍地段明細
    表及臺灣省政府八十五年三月六日八五府農水字第一二三一四號公告影本附卷足
    憑。上開土地填土整地堆築土堤嚴重破壞當地環境與景觀，及破壞水土保持功能
    ，現場已致生水土流失、塌陷與沖蝕溝，淹沒下游林木與農地等情，有上開八十
    七年十月十四日桃園縣山坡地保育利用管理查報與取締案件會勘紀錄及現場相片
    三十六幀在卷可考。被告空言否認致生水土流失云云，殊無可採。此外，復有相
    片十一幀、本院八十九年十月五日勘驗筆錄及相片四張在卷可按。本案事證明確
    ，被告犯行堪以認定，應予依法論科。
二、核被告所為係犯水土保持法第三十三條第三項之罪。公訴人雖認被告係該當山坡
    地保育利用條例第三十五條第三項前段罪嫌，然水土保持法第三十三條第三項之
    罪及山坡地保育利用條例第三十五條第三項前段，均旨在對於未先擬具水土保持
    計畫於山坡地堆積土石整地致生水土流失者所設處罰規定，水土保持法尤重水土
    保持之處理及維護，屬特別法，依法規競合特別法優於普通法之法理，應優先適
    用水土保持法之規定，爰依法變更起訴法條予以審理。查自然生態之保育、環境
    之維護，攸關全體居民生活之品質及生命財產之安危，任意在山坡地上開挖整地
    、堆置土石，未做任何環境評估，每遇大雨，土石順流而下，造成山崩、田淹、
    屋毀、橋斷、畜死、人亡者，屢見於新聞媒體，居民早已不堪其危害，被告為貪
    一己之私利，以大眾之生命、財產安危作犧牲，所犯非輕，本院審酌被告之素行
    、犯罪動機、目的、手段、所生危害、事後未續將上開土地供作其他非法用途（
    業經本院現場勘驗）等一切情狀，量處如主文所示之刑，以資懲儆。末查被告前
    未曾受有期徒刑以上刑之宣告，此有台灣高等法院被告全國前案紀錄表在卷可按
    ，其因一時失慮致觸犯本案罪行，本院綜核其個人及家庭環境各情，因認其經此
    刑之宣告，當能知所警惕，信無再犯之虞，本院認為前開對其宣告之刑，以暫不
    執行為適當，爰併予宣告緩刑四年，以啟自新。
據上論斷，應依刑事訴訟法第二百九十九條第一項前段、第三百條，水土保持法第三
十三條第三項前段，刑法第十一條前段、第七十四條第一款，判決如主文。
本案經檢察官呂理銘到庭執行職務。
中      華      民      國    九十      年      一      月      九      日
                                台灣桃園地方法院刑事第一庭
                                    法  官  熊  祥  雲
右正本證明與原本無異。
如不服本判決，應於判決送達後十日內向本院提出上訴狀( 應附繕本 )，上訴於
臺灣高等法院。
                                    書記官  沈  秀  珍
中      華      民      國     九十      年        一    月      九     日
附錄本判決論罪科刑依據之法條：
水土保持法第三十三條
有下列情形之一者，處新臺幣六萬元以上三十萬元以下罰鍰：
一、違反第八條第一項規定未依水土保持技術規範實施水土保持之處理與維護，或違
    反第二十二條第一項，未在規定期限內改正或實施仍不合水土保持技術規範者。
二、違反第十二條至第十四條規定之一者，未先擬具水土保持計劃或未依核定計劃實
    施水土保持之處理與維護者，或違反第二十三條規定，未在規定期限內改正或實
    施仍不合水土保持技術規範者。
前項各款其情形之一，經繼續限期改正而不改正者或實施仍不合水土保持技術規範者
，按次分別處罰，至改正為止，並另其停工，得沒入其設施及所使用之機具，強制拆
除及清除其工作物，所需費用，由經營人、使用人或所有人負擔。
第一項第二款情形，致生水土流失或毀損水土保持之處理與維護設施者，處六個月以
上五年以下有期徒刑，得併科新臺幣六十萬元以下罰金；因而致人於死者，處三年以
上十年以下有期徒刑，得併科新臺幣八十萬元以下罰金；致重傷者，處一年以上七年
以下有期徒刑，得併科六十萬元以下罰金。


司法院資訊處製作；財團法人民間司法改革基金會備份。
